最高法院刑事判決　　　　　　　九十六年度台上字第六七一號
上　訴　人　甲○○
選任辯護人　陳秀卿律師
　　　　　　林世芬律師
　　　　　　黃觀榮律師
上列上訴人因乙○○自訴誣告案件，不服台灣高等法院中華民國
九十三年六月三十日第二審判決（九十二年度上訴字第三五八三
號，自訴案號：台灣板橋地方法院九十一年度自字第三五八號）
，提起上訴，本院判決如下：
    主  文
原判決撤銷，發回台灣高等法院。
    理  由
本件原判決認定上訴人甲○○為龍田針織企業有限公司（下稱龍
田公司）股東。龍田公司曾於民國八十九年初向聯邦商業銀行（
下稱聯邦銀行）申請額度新台幣（下同）四百萬元之信用貸款，
惟龍田公司因原貸款額度不敷使用，遂向聯邦銀行申請增加貸款
額度為八百萬元。聯邦銀行雖同意龍田公司增加額度之申請，惟
附帶要求龍田公司應提供擔保，上訴人於偕同龍田公司董事長陳
應接洽談上揭增加貸款事宜時得知此情，上訴人即主動表示願意
提供自己所有門牌號碼台北縣板橋市○○○路○段一四四巷四十
四號及六十四號地下樓房屋，設定抵押擔保並自任連帶保證人，
以協助龍田公司。聯邦銀行評估上訴人之房、地扣除原有抵押仍
有剩餘價值，遂同意代償上訴人原有房、地先前於土地銀行所設
定抵押之七百萬元後，並以該筆房、地供做龍田公司增加貸款之
擔保，並延用上訴人先前於八十九年二月二十九日在聯邦銀行對
保，親自於對保處簽名，並於留存印鑑處蓋用自己之印鑑，所完
成對保手續為資料，後因龍田公司無力如期繳付利息，聯邦銀行
遂向台灣板橋地方法院聲請拍賣上揭房屋。詎上訴人明知上情，
竟意圖使自訴人乙○○受刑事處分，於九十年一月二十九日向台
灣板橋地方法院檢察署，虛捏「乙○○於八十九年間趁上訴人在
聯邦銀行開立帳戶之機會，藉故向上訴人索取印鑑章後，未經上
訴人同意盜用上訴人印鑑章，使上訴人成為龍田公司向聯邦銀行
貸款之連帶保證人，嗣因龍田公司未依期繳息，致上訴人提供抵
押擔保之房屋遭聯邦銀行聲請拍賣，而嚴重損及上訴人權益云云
」之不實事實，而誣指乙○○涉犯偽造文書罪。後經台灣板橋地
方法院檢察署以九十年度偵字第九六九三號案件偵辦，因上訴人
指訴不實，檢察官以乙○○犯罪嫌疑不足而為不起訴處分確定等
情。因而撤銷第一審判決，改判論處上訴人意圖他人受刑事處分
，向該管公務員誣告罪刑，固非無見。
惟查：(一)、有罪之判決書，須將法院依職權認定之犯罪事實詳記
於事實欄，然後於理由內逐一說明其憑以認定之證據，使事實與
理由兩相一致，始稱適法；倘若事實記載與卷內證據資料不相符
合，即屬判決理由矛盾，按諸刑事訴訟法第三百七十九條第十四
款後段規定，其判決當然違背法令。原判決事實欄記載上訴人提
供其所有台北縣板橋市○○○路○段一四四巷四十四號及六十四
號地下樓房屋及坐落基地，設定抵押供龍田公司向聯邦銀行貸款
八百萬元之擔保，以協助龍田公司等情。然查依卷內上開房、地
於八十九年三月二十八日設定最高限額一千三百五十萬元抵押權
予聯邦銀行之土地登記申請書、土地建築改良物抵押權設定契約
書及他項權利證明書所載（見第一審卷第一五七至一六０頁，原
審卷(一)第一三七頁），設定義務人及債務人均為上訴人，債務人
並非龍田公司，足證該抵押權之設定並非擔保龍田公司上開八百
萬元之貸款債務，原判決此部分事實之記載與卷內證據資料不相
符合，難謂適法。(二)、原判決事實欄記載聯邦銀行評估上訴人之
前述房、地扣除原有抵押仍有剩餘價值，遂同意代償上訴人原有
房、地先前於土地銀行所設定抵押之七百萬元後，以該筆房、地
做為龍田公司增加貸款（即指八百萬元之貸款）之擔保等情。依
此事實，聯邦銀行既係代償上訴人於土地銀行之貸款，則上訴人
應係向聯邦銀行借款之人。然聯邦銀行函送之七百萬元借據及八
百萬元之借款契約，其借款人均為龍田公司，卷內並無上訴人向
聯邦銀行借款七百萬元或八百萬元之資料。究竟上訴人有無向聯
邦銀行借款用以清償向土地銀行借款七百萬元之債務？如有此借
款，何以又由龍田公司為借款人，而由上訴人為連帶保證人？為
何八十九年三月三十一日龍田公司向聯邦銀行借款要分七百萬元
及八百萬元二筆，而不併為一千五百萬元一筆？依原判決事實欄
之記載，上訴人僅係自願任該八百萬元借款之連帶保證人，何以
七百萬元之借款上訴人亦為連帶保證人？為何上訴人僅就八百萬
元之借款契約書爭執其真正，而對乙○○提出偽造私文書之告訴
，而未就七百萬元借據部分一併提出告訴？原審就上開重要待證
事項，未進一步詳查釐清，即率行判決，自有調查未盡之違法。
(三)、依卷內之「連帶保證書」，上訴人與陳應接曾於八十九年二
月二十九日出具連帶保證書，向聯邦銀行保證龍田公司於現在及
將來，對該行所負之借款、票據、保證、損害賠償等及其他一切
債務，以本金三千萬元為限額，願與債務人連帶負全部償付之責
任（見原審卷(一)第二二四頁），同日上訴人並出具「授信約定書
」予聯邦銀行，並已完成對保手續（見原審卷(一)第二二六、二二
七頁），此二項文書上均有上訴人之署押，其署押是否真正？上
訴人為何未爭執該文書之真正？如該二文書非屬偽造，則上訴人
既已出具連帶保證書予聯邦銀行，何以就三千萬元額度內之系爭
八百萬元借款，上訴人要爭執該借款契約書之真正？龍田公司在
上訴人出具連帶保證書後向聯邦銀行之借款，是否仍須由上訴人
就每筆借款再為保證人，始須負保證責任？原審就此待證事項漏
未調查、說明，亦有可議。上訴意旨指摘原判決違法，尚非全無
理由，應認有發回更審之原因。
據上論結，應依刑事訴訟法第三百九十七條、第四百零一條，判
決如主文。
中　　華　　民　　國　九十六　年　　二　　月　　一　　日
                      最高法院刑事第九庭
                          審判長法官  陳　正　庸
                                法官  賴　忠　星
                                法官  王　居　財
                                法官  林　開　任
                                法官  林　立　華
      本件正本證明與原本無異
                                      書  記  官
中　　華　　民　　國　九十六　年　　二　　月　　五　　日
                                                H
